【裁判字號】    89,上訴,1670
【裁判日期】    890630
【裁判案由】    偽造文書
【裁判全文】
臺灣高等法院刑事判決                          八十九年度上訴字第一六七號
    上  訴  人
    即  被  告  甲○○
右上訴人因偽造文書案件，不服臺灣桃園地方法院八十九年度訴字第四七號，中華民
國八十九年二月二十九日第一審判決（起訴案號：臺灣桃園地方法院檢察署八十八年
度偵字第八四六八號）提起上訴，本院判決如左：
    主  文
原判決撤銷。
甲○○無罪。
    理  由
一、公訴意旨如附件所示。
二、公訴人認被告甲○○有上開冒其父乙○○之名製作保証書並行使，及在支票背
    面偽造乙○○之背書而行使等犯行，無非係以被告在偵查中之自白，及証人乙○
    ○在偵查中之供述為其認定依據。經訊據被告甲○○堅決否認有右揭犯行，辯稱
    ：伊有經過父親乙○○之同意，始將其名字登載在會單上，並蓋用印文，由於當
    時父親生氣，因此不敢忤逆，所以在偵查中供稱不知情；至於其父乙○○之支票
    ，均係由伊代開、代寫，本件支票上背書，亦係父親叫伊代簽者，伊並未偽造文
    書；又伊因生意失敗，父親生氣伊不爭氣，又怕財產被拍賣，才在偵查中說不知
    本件會單及支票背書之事，事實上伊父親本就知情等語。
三、經查，本件公訴人及原審認定被告有罪之証據僅被告偵查中之自白及被害人乙○
    ○偵查中之自白，但被告及乙○○於原審及本院調查中均翻異前供，堅稱乙○○
    知情，有同意被告以其父名義入會及在支票上背書等語，則被告與其父乙○○在
    偵查中之自白，與其二人在原審及本院中之辯解，究竟何者可信，自屬本案之關
    鍵點。故應詳查其二人之說詞，何者與事實相符，以作為判斷被告有罪與否之基
    準。
四、本件告訴人於八十七年八月二十四日提出告訴時係以被告及其父乙○○二人共同
    列為被告，指稱：「被告及乙○○父子二人共同以成立互助會之方式詐欺，在被
    告無力支付得標會員借款後，告訴人等曾以存證信函向乙○○要求履行其連帶保
    證人及會員之義務，乙○○於收到催告函後，並未曾表示任何異議，遲至告訴人
    等向台灣桃園地方法院聲請發支付命令以後，乙○○竟出面表示異議，顯見其父
    子二人有共謀詐欺之犯行」等語（詳偵卷第一頁至第三頁、第五頁之告訴狀及存
    證信函影本），告訴人丙○○於本院中亦為相同之指訴（詳本院卷第二十二頁）
    ，而証人乙○○亦坦承其確有收到告訴人之存證信函（詳本院卷第二十三頁），
    足見告訴人主張在彼等提出支付命令聲請，以取得對被告及其父親之執行名義前
    ，被告父親至遲已因告訴人存證信函之催告而知悉本件互助會單事實，証人乙○
    ○對其身為互助會之連帶保證人及死會會員一事，並無否認之情事，遲至支付命
    令申請下來，証人乙○○始出面否認等事實，應堪認定。被害人人乙○○於本院
    中稱本件會單一開始伊即看過，伊兒子有跟伊講，伊有同意，伊因怕財產被拍賣
    才說不知情，支票上背書是伊叫兒子寫的，當時伊因生病伊兒子與其住在一起，
    有奉養伊等語（詳本院卷第二十二頁至第二十四頁），核與被告在原審及本院中
    供述內容，及告訴人上揭指訴情節相符，以被告與被害人關係乃父子，乙○○之
    年紀又達七十歲，並自承與被告同住一起由被告奉養，衡諸常情，同財共居之父
    親基於幫助兒子事業而同意為連帶保證人及讓兒子代於支票上背書等情形，實屬
    可能，乙○○既知悉在前，並未表示異議在後，應認乙○○於原審及本院中所稱
    有同意等語，較符合上開事証，且與社會常情無違。嗣乙○○於接到告訴人申請
    之支付命令後，始出面否認，核與事到拍賣財產之關頭，為求保全財產始出面否
    認之社會常情，亦屬相符，並與告訴人丙○○在本院中稱：「我想他是怕財產被
    拍賣，才這樣說，我們在民事庭或一開始時，都主張被告的爸爸知情」、「我們
    已與被告父子和解，被告父親願意還一半的錢」等語相合（詳本院卷二十三頁、
    二十五頁筆錄及第二十九頁之和解書影本）。故乙○○於本院中稱：伊怕財產被
    拍賣始否認等語，實與告訴人所述情節相合，並符合前述之心理常態，自堪採信
    。被告父親乙○○已履行其連帶保證人之義務，亦堪認定。被告父親乙○○於偵
    查中之否認供述，應與事實不符，要無可採。
五、被告於本院中稱伊因經商失敗，使父親失望，父親因怕土地被拍賣才表示不知情
    、未同意，伊因擔心父親之身體，故不敢與父親作不同辯解，才會在偵查中承認
    未經父親同意等語（詳本院審理筆錄），核被告所述內容，與其父及告訴人証述
    內容均相符，並與子不得違逆父親意旨之中國傳統觀念相符，故被告在偵查中之
    自白，應認與事實不符，而非可採。
六、綜上所述，並查無其他積極証據足資証明被告有何公訴人所指之偽造文書、行使
    偽造文書等犯行，公訴意旨，尚屬不能証明。原審未加詳查，逕為被告有罪之諭
    知，核有未洽，被告上訴否認犯罪，即有理由，應將原判決撤銷改判，依法諭知
    被告無罪。
據上論斷，應依刑事訴訟法第三百六十九條第一項前段、第三百六十四條、第三百條
第一項，判決如主文。
本案經檢察官劉惟宗到庭執行職務。
中      華      民      國    八十九    年      六      月     三十     日
                                臺灣高等法院刑事第二十庭
                                    審判長法  官  王  炳  梁
                                          法  官  余  來  炎
                                          法  官  黃  瑞  華
右正本證明與原本無異。
檢察官如不服本判決應於收受送達後十日內向本院提出上訴書狀，其未敘述上訴之理
由者並得於提起上訴後十日內向本院補提理由書（均須按他造當事人之人數附繕本）
。
                                          書記官  秦  仲  芳
中      華      民      國    八十九    年      七      月      三      日


司法院資訊處製作；財團法人民間司法改革基金會備份。
